【裁判字號】    98,上訴,257
【裁判日期】    980223
【裁判案由】    偽造有價證券等
【裁判全文】
臺灣高等法院高雄分院刑事判決         98年度上訴字第257號
上  訴  人
即  被  告  甲○○
                    （現於臺灣高雄監獄執行中）
上列上訴人因行使偽造有價證券等案件，不服臺灣高雄地方法院
96年度訴字第423號中華民國97年12月5日第一審判決（起訴案號
：臺灣高雄地方法院檢察署95年度偵緝字第477號），提起上訴
，本院判決如下：
    主  文
上訴駁回。
    理  由
一、按「不服地方法院之第一審判決而上訴者，應向管轄第二審
    之高等法院為之。上訴書狀應敘述具體理由。上訴書狀未敘
    述上訴理由者，應於上訴期間屆滿後20日內補提理由書於原
    審法院。逾期未補提者，原審法院應定期間先命補正」、「
    第二審法院認為上訴書狀未敘述理由或上訴有第362 條前段
    之情形，應以判決駁回之。但其情形可以補正而未經原審法
    院命其補正者，審判長應定期間先命補正」，民國96年7月4
    日修正公布、同年月6 日施行之刑事訴訟法第361條、第367
    條分別定有明文。職是，不服地方法院之第一審判決而上訴
    者，其上訴書狀應敘述具體理由，至於上訴理由是否具體，
    係屬第二審法院審查範圍，則不在命補正之列，此參照上開
    條文之修正理由自明。
二、再所稱具體理由，係指須就不服之判決為具體之指摘而言，
    如僅泛稱原判決認事用法不當或採證違法、判決不公等，均
    非具體理由（法院辦理刑事訴訟案件應行注意事項第162 點
    參照）。復按「所謂具體理由，必係依據卷內既有訴訟資料
    或提出新事證，指摘或表明第一審判決有何採證認事、用法
    或量刑等足以影響判決本旨之不當或違法，而構成應予撤銷
    之具體事由，始克當之（例如：依憑證據法則具體指出所採
    證據何以不具證據能力，或依憑卷證資料，明確指出所為證
    據證明力之判斷如何違背經驗、論理法則）；倘僅泛言原判
    決認定事實錯誤、違背法令、量刑失之過重或輕縱，而未依
    上揭意旨指出具體事由，或形式上雖已指出具體事由，然該
    事由縱使屬實，亦不足以認為原判決有何不當或違法者（例
    如：對不具有調查必要性之證據，法院未依聲請調查亦未說
    明理由，或援用證據不當，但除去該證據仍應為同一事實之
    認定），皆難謂係具體理由，俾與第二審上訴制度旨在請求
    第二審法院撤銷、變更第一審不當或違法之判決，以實現個
    案救濟之立法目的相契合，並節制濫行上訴」（最高法院97
    年度台上字第892號判決意旨參照 ）。是如上訴理由書狀並
    未依據卷內訴訟資料，具體指摘原判決認事用法有何違法或
    不當之情形，即屬上訴未敘述具體理由。又上訴書狀未敘述
    具體理由者，其上訴即屬於刑事訴訟法第362條前段所定「
    上訴不合法律上之程式」之情形，第二審法院自應依同法第
    367條之規定，以判決駁回之。
三、本案上訴人即被告甲○○（下稱被告）不服原審判決而提起
    上訴，其上訴書所載理由略謂：
  (一)檢察官起訴被告未詳細偵查案情，有違刑事訴訟法起訴程序
    ，茲就起訴書證據清單所述證據說明如下：
    1.編號1，被告並不認識李仁傑，原審業已查明。
    2.編號2，吳加命除所有系爭2紙支票，為何還有其他支票，
      顯係替他人掩蓋提示人提領，足證舉證不實。
    3.編號3，李仁傑是地下錢莊出事人頭代理人，原審已可證
      明。
    4.編號4，曾宏毅為何不起訴，檢察官未查明事實，起訴被
      告有違常理。
    5.編號5，證據資料與待證事實，有遺漏證據不實之情理。
  (二)時隔多年，被告手上沒有資料，原則就是不利被告，原審量
    刑過重。
四、經查：
  (一)原判決綜合各種相關證據，認定被告基於收受贓物及行使偽
    造有價證券之概括犯意，明知曾宏毅於93年6 月26日至93年
    10月11日間之某日及於93年6 月26日至同年10月18日間之某
    日（起訴書誤載93年10月29日 ），在不詳地點，2次交付之
    發票人均為百發股份有限公司（下稱百發公司，負責人為吳
    加命）、付款人均為第一商業銀行岡山分行、支票帳戶帳號
    為013296號、票號分別為UB0000000號、UB0000000號、發票
    日分別為93年10月16日、93年10月11日（起訴書誤載為均為
    93年10月11日），票面金額分別為新臺幣（下同）9 萬320
    0 元、11萬3000元之支票2 紙（下稱系爭2 紙支票），均係
    來路不明之贓物，且發票日、票面金額及發票人欄均經不詳
    姓名之人偽造，均為偽造之有價證券（該2 紙支票為設於高
    雄縣岡山鎮○○路25之2 號百發公司所有，於93年6 月26日
    在百發公司辦公室遭竊，失竊時之金額、發票日及發票人均
    為空白），竟仍連續予以收受後，並先後於93年10月11日、
    93年10月18日前之某日（起訴書誤載為93年10月29日），2
    次在不詳地點，為向姓名年籍不詳綽號「阿忠」之人借錢，
    而在上開2 紙支票背書後，交付予不知情之「阿忠」（起訴
    書誤載為李仁傑）收執，以擔保向「阿忠」所借款項而行使
    之。嗣吳加命失竊該支票後報警，李仁傑先後於93年10月11
    日、同年10月18日（起訴書誤載為11月中旬）持上開2 紙支
    票，至交通銀行東高雄分行提示，因該2 紙支票已掛失而遭
    退票，經警循線追查始知悉上情等情。
  (二)原判決認定上開事實，業就案內有關證據（包括被告之供述
    ，證人吳加命、李仁傑、孫瀅瀅、曾宏毅之證述，復有系爭
    2紙支票影本、遺失票據申報書影本2紙、臺灣票據交換所高
    雄市分所退票理由單影本、掛失止付票據提示人資料查報表
    影本、借據影本1紙、法務部調查局97年3月20日調科貳字第
    09700106530號鑑定書1份等件在卷可稽），本於調查所得心
    證，分別定其取捨而為事實上之判斷，均已於理由內詳加說
    明，對於被告否認犯罪所持辯解不可採之理由，亦均詳予指
    駁，其證據之取捨及判斷並不違背證據法則、經驗法則及論
    理法則。
  (三)被告雖辯稱：檢察官未查明事實，將被告起訴，並將曾宏毅
    不起訴，有違常理云云。惟按，檢察官依偵查所得之證據，
    足認被告有犯罪嫌疑者，應提起公訴；被告犯罪嫌疑不足者
    ，應為不起訴處分；刑事訴訟法第251條第1 項、第252條第
    10款分別定有明文。檢察官依偵查所得之證據，而決定將何
    人提起公訴，將何人為不起訴處分，乃法律所賦予檢察官之
    職權，亦係檢察官依偵查所得證據而為之決定，倘無積極證
    據證明檢察官有濫權或違失之情形，不宜遽指檢察官之偵查
    結果有違常理。
  (四)關於刑之量定，係實體法上賦予法院得為自由裁量之事項，
    倘其未有逾越法律所規定之範圍，或濫用其權限，即不得任
    意指摘為違法（最高法院75年度台上字第7033號判例意旨參
    照）。且在同一犯罪事實與情節，如別無其他加重或減輕之
    原因，下級審量定之刑，亦無過重或失輕之不當情形，則上
    級審法院對下級審法院之職權行使，原則上應予尊重（最高
    法院85 年度台上字第2446號判決意旨參照 ）。原判決認被
    告前因贓物案件，經臺灣高雄地方法院以92年度簡字第3818
    號判處有期徒刑3月，如易科罰金，以銀元300元折算1 日確
    定，於93年2月5日易科罰金執行完畢，有臺灣高等法院被告
    前案紀錄表在卷可憑，其受有期徒刑執行完畢後，於5 年內
    故意再犯本件有期徒刑以上之罪，為累犯，爰依修正前刑法
    第47條規定，加重其刑；並審酌被告明知系爭2 紙支票為贓
    物並經偽造，竟仍收受而行使之，擾亂票據流通之正確性，
    而該2 紙偽造之支票金額分別為9萬3200元、11萬3千元，金
    額非微，及被告係為擔保借款而行使之犯罪動機、目的、手
    段，犯後猶飾詞否認犯行，及被害人所受損害等一切情狀，
    因而量處有期徒刑1年6月，又被告犯罪時間係在96年4月24
    日以前，所犯為刑法第201條第2項、第349條第1項之罪，宣
    告刑為有期徒刑1年6月，合於減刑條件，爰依中華民國96年
    罪犯減刑條例第2條第1項第3 款、第3條第1項第15款（原判
    決漏載）、第7條規定，減為有期徒刑9月。經核原判決已就
    刑法第57條揭示之各種量刑條件妥為斟酌，認事用法均無違
    誤，量刑亦稱允當，尚無失輕或過重之情形。
  (五)被告之上訴意旨，僅空泛指摘原判決認定事實錯誤及量刑過
    重，並未依據卷內訴訟資料，具體指摘原判決認事用法有何
    違法或不當之情形，顯屬上訴未敘述具體理由。核之上揭說
    明，應認被告之上訴違背法律上之程式，自應予以駁回。
五、爰依刑事訴訟法第367條前段、第372條，不經言詞辯論，逕
    為判決如主文。
中    華    民    國    98    年    2     月    23    日
                  刑事第七庭    審判長法  官 莊飛宗
                                      法  官 邱明弘
                                      法  官 孫啟強
以上正本證明與原本無異。
如不服本判決應於收受本判決後10日內向本院提出上訴書狀，其
未敘述上訴理由者，並得於提起上訴後10日內向本院補提理由書
狀（均須按他造當事人之人數附繕本）「切勿逕送上級法院」。
中    華    民    國    98    年    2     月    23    日
                                      書記官 黃富美


司法院資訊處製作；財團法人民間司法改革基金會備份。
